【裁判字號】    90,交上訴,118
【裁判日期】    900823
【裁判案由】    公共危險等
【裁判全文】
臺灣高等法院交通事件判決                        九十年度交上訴字第一一八號
    上  訴  人
    即  被  告  甲○○
    選任辯護人  劉明益
右上訴人因公共危險等案件，不服台灣台北地方法院九十年度交訴字第三四號，中華
民國九十年六月二十一日第一審判決（起訴案號：台灣台北地方法院檢察署八十九年
度偵字第二二０三０號），提起上訴，本院判決如左：
    主  文
上訴駁回。
甲○○緩刑肆年。
    事  實
一、甲○○自民國 (下同）八十六年間起，即受僱於佳汎企業有限公司（以下稱佳汎
    公司，檢察官於起訴書誤載為佳訊企業有限公司，應予更正），擔任該公司之送
    貨司機工作，其平日之工作項目乃駕駛佳汎公司所有車號ＥＺ─四四六五號自用
    小客貨車載運貨物予佳汎公司之客戶，故駕駛上開貨車載運貨物乃甲○○基於擔
    任佳汎公司送貨司機業務之社會地位所繼續反覆執行，為順利完成其送貨司機業
    務之主要業務所附隨之輔助事務，其駕駛上開小貨車載運貨物在道路上行駛，乃
    屬於基於其社會生活上之地位而反覆執行之事務，為從事駕駛業務之人。八十九
    年十月五日上午十時三十分許，甲○○駕駛上開車號自用小客貨車上載貨物沿台
    北市○○區○○路三段由西往東方向行駛，欲完成公司所交付之送貨業務，途經
    台北市○○區○○路三段二０六巷前道路時，甲○○本應注意汽車行駛時，駕駛
    人應注意二車併行之間隔，並隨時採取必要之安全措施，而依當時情形又非不能
    注意，竟疏未注意在其所駕駛汽車右後方（檢察官於起訴書誤載為左後方，應予
    更正）有由乙○○○所騎乘之車號ＤＥＥ─三二九號輕型機車與其同方向併行行
    駛，而未與乙○○○所騎乘機車保持一隨時可採取必要安全措施之間隔，僅因注
    意路邊之建物門牌號碼是否為送貨之地址以使其送貨業務能順利完成，而使其所
    駕駛汽車之右後車身因此擦撞乙○○○所騎乘之機車，乙○○○因此人車倒地，
    受有頭部挫傷瘀血、右肘挫傷一公分、兩膝擦傷、左腕挫傷、左足背擦傷一公分
    、左足蹠骨骨折等傷害。甲○○駕駛上開動力交通工具肇事，致乙○○○受傷後
    ，雖停車下車察看乙○○○之傷勢，惟僅憑其主觀之認識認為應無大礙，隨即又
    上車逕自逃逸，嗣因路旁見義勇為不知名之路人報警將乙○○○送醫，並對乙○
    ○○告知甲○○所駕駛汽車之車號，經乙○○○報警處理，經警查知該部汽車為
    佳汎公司所有，上開時間該部汽車為由甲○○所駕駛，並將甲○○傳喚到案偵訊
    ，經乙○○○指認，而知上情。
二、案經乙○○○訴由台北市政府警察局文山第二分局報請台灣台北地方法院檢察署
    檢察官偵查起訴。
    理  由
一、訊之被告甲○○固不諱言平日係以從事駕車送貨之工作，並有於前述時間駕駛前
    開汽車行經前述肇事地點，當其自所駕駛汽車之後視鏡發現告訴人乙○○○人車
    倒地後，曾下車查看，而自認為告訴人乙○○○之傷勢看似無大礙，即又上車駕
    車離去等事實，核與告訴人乙○○○就此部分所供述情節相符，惟矢口否認有任
    何前述因駕駛上之過失致告訴人乙○○○受傷及肇事後逃逸之事實，辯稱：乙○
    ○○當時在我的右後方，我開的很慢，是乙○○○自己來撞我的云云，惟查：被
    告於前述時地因未注意二車併行之過失，而使其所駕駛汽車之右後車身撞及告訴
    人乙○○○所騎乘機車，而使告訴人乙○○○受有前開傷害，及其於肇事後逕自
    逃逸等事實，迭據告訴人乙○○○於警訊、偵查及於原審法院調查、審理時指訴
    綦詳，且依本件道路交通事故調查表中所繪製之現場圖，於前開之肇事現場，告
    訴人乙○○○所騎乘機車倒地時，在地上留有一道由車道中心斜往道路外側之刮
    地痕（見偵查卷第十四頁），依照物理之慣性作用，當時告訴人乙○○○本係騎
    乘機車在道路上直行，一定係受到外力碰撞其所騎乘機車，其所騎乘之機車方會
    自車道中斜往道路外側倒地，並留有一刮地痕，此一外力當係被告所駕駛汽車之
    右後車身擦撞所致，如係告訴人乙○○○自己去碰撞被告所駕駛汽車，則案發現
    場應無前述方向之刮地痕才是，因此被告辯稱係告訴人乙○○○所騎乘機車來碰
    撞被告所駕駛之貨車，顯非可採。按汽車行駛時，駕駛人應隨時注意兩車併行之
    間隔，並採取必要之安全措施，道路交通安全規則第九十四條第三項定有明文，
    被告駕駛汽車在上開肇事地點行駛，本即應隨時注意有無其他車輛與其併行，並
    採取必要之安全措施，而依當時情形又非不能注意，竟疏未注意在其所駕駛汽車
    右後方有由告訴人乙○○○所騎乘之機車與其同方向併行行駛，而未與告訴人乙
    ○○○所騎乘機車保持一隨時可採取必要安全措施之間隔，而使其所駕駛汽車之
    右後車身因此擦撞告訴人乙○○○所騎乘之機車，致告訴人乙○○○因此人車倒
    地，受有前開傷害，其就本件事故之發生負有過失甚為明確，本件車禍亦送請台
    北市車輛行車事故鑑定委員會鑑定，鑑定結果該委員會亦認為被告就本件車禍之
    發生確有未保持行車安全間隔之過失，告訴人乙○○○並無過失，此有該委員會
    所出具之鑑定意見書一份在卷可憑（見偵查卷第三四頁至第三八頁），而告訴人
    乙○○○亦因本件事故受有前開傷害，有台北市立萬芳醫院所出具之診斷證明書
    一份在卷可稽（見偵查卷第十一頁），告訴人乙○○○所受傷害與被告之過失行
    為間有相當因果關係，而被告於本件道路交通事故發生後，既已下車查看告訴人
    乙○○○，並發現告訴人乙○○○受傷，竟僅因自己認為其傷勢可能不重，而逕
    自離去，更可徵被告有肇事逃逸之故意，本件被告犯行事證明確，被告之犯行堪
    以認定，應予依法論科。
二、核被告甲○○為從事駕駛業務之人，已如前述，因其有前述駕駛上之過失，而使
    告訴人乙○○○受傷之行為，係犯刑法第二百八十四條第二項前段之業務過失傷
    害罪；另被告甲○○駕駛上開動力交通工具汽車肇事，致告訴人乙○○○受傷後
    而逃逸之行為，係犯刑法第一百八十五條之四之駕駛動力交通工具肇事，致人死
    傷而逃逸罪。被告所犯上開二罪，犯意各別，構成要件互異，應予分論併罰。原
    審法院適用刑法第二百八十四條第二項前段、刑法第一百八十五條之四、第五十
    一條第五款、罰金罰鍰提高標準條例第一條前段，審酌被告其智識程度、犯罪行
    為對被害人乙○○○所生損害、駕車肇事後逃逸之行徑及犯後態度等一切情狀，
    分別就業務過失部分量處有期徒刑二月；公共危險罪部分量處有期徒刑九月，並
    定其應執行刑為有期徒刑十月，經核認事用法均無不合，量刑亦屬允當，被告上
    訴意旨，認原判決量刑過重，就原審法院適法範圍裁量權之行使為爭執，且原審
    法院量處被告有期徒刑之刑期，已審酌被告之各種犯罪情狀，並無明顯失出，上
    訴為無理由，應予駁回。末查，被告前於八十一年間雖曾受有期徒刑以上刑之宣
    告，惟於八十二年一月二十一日執行完畢後，五年以內未曾受有期徒刑以上刑之
    宣告，此有本院被告全國前案記錄表附卷可稽，且本件車禍後業已與被害人和解
    理賠，有和解書乙份在卷可參，經此起訴審判後，當能知所警惕，信無再犯之虞
    ，本院認所宣告之刑以暫不執行為適當，爰併諭知緩刑肆年，以策自新。
據上論斷，應依刑事訴訟法第三百六十八條、刑法第七十四條第二款，判決如主文。
本案經檢察官王安明到庭執行職務
中      華      民      國    九十      年      八      月    二十三    日
                              台灣高等法院刑事第七庭
                                  審判長法  官  吳  啟  民
                                        法  官  林  瑞  斌
                                        法  官  蘇  隆  惠
公共危險罪部分得上訴。
其餘部分不得上訴。
                                        書記官  周  素  秋
中      華      民      國     九十     年      八      月     二十四   日
附錄：本案論罪科刑法條全文
刑法第二百八十四條：
因過失傷害人者，處六月以下有期徒刑、拘役或五百元以下罰金，至重傷者，處一年
以下拘役或五百元以下罰金。
從事業務之人，因業務上之過失傷害人者，處一年以下有期徒刑、拘役或一千元以下
罰金，致重傷者，處三年以下有期徒刑、拘役或二千元以下罰金。
刑法第一百八十五條之四：
駕駛動力交通工具肇事，致人死傷而逃逸者，處六月以上五年以下有期徒刑。


司法院資訊處製作；財團法人民間司法改革基金會備份。
